【裁判字號】    91,自,320
【裁判日期】    920331
【裁判案由】    侵占
【裁判全文】
臺灣臺北地方法院刑事判決                          九十一年度自字第三二○號
    自  訴  人  甲○○
    被      告  丁○○
右列被告因侵占案件，經自訴人提起自訴，本院判決如左：
    主  文
丁○○為他人處理事務，意圖為自己不法之利益，而為違背其任務之行為，致生損害
於本人之利益，處拘役伍拾玖日，如易科罰金，以佰元折算壹日。
    事  實
一、丁○○於民國八十五年間經由乙○○之介紹認識甲○○，因甲○○另案羈押在監
    ，丁○○遂受甲○○之委任，在外代為處理購買日用品前往監所探視甲○○、聘
    請律師及其他甲○○所交辦之事務，甲○○遂囑楊玉環於八十五年四月十六日匯
    款新臺幣（下同）二十萬元入丁○○郵局帳戶（即臺北市吳興郵局帳號○七六○
    七五號帳戶）供其辦理上開事務及相關交通費用之開銷。丁○○明知上開款項需
    用於處理甲○○所委辦事務，竟基於意圖為自己不法之利益，於八十五年間四月
    十七日起至二十三日止，前往位於臺北市信義區之臺北市吳興郵局提領十九萬五
    千元，並將上開款項中約十萬元之金錢支付自己生活及就醫費用而為違背其任務
    之行為，致生損害於甲○○之利益。
二、案經甲○○提起自訴。
    理  由
一、訊據被告丁○○坦稱其受自訴人甲○○委任而為自訴人處理事務，自訴人於八十
    五年四月十六日匯款二十萬元入其戶頭供處理事務之用及將前開款項中約四萬元
    部分用於自己生活及就醫費用等事實，並辯稱：另有六萬元業已依據自訴人指示
    匯與律師林永頌，伊並未收到林永頌之退款云云。然查：林永頌並無相關款項之
    收、退款紀錄，此有該法律事務所於九十二年一月二十二日所發九二信頌字第三
    號回函在卷可稽，且觀諸被告郵局帳戶自八十五年至八十七年之往來明細資料，
    於八十五年四月十六日經入戶匯款匯入二十萬元，而於八十五年四月十七日起至
    八十五年四月二十三日止即經以現金提款之方式陸續提出共十九萬五千元，並無
    相關匯款與林永頌之紀錄可循，是被告前開所辯，核與事實並不相符，難予採信
    。本件事證業已明確，被告犯行堪以認定。至於剩餘之匯款十萬元，其中六萬元
    為被告前往探視自訴人交通費、購買日用品之費用，自訴人並無異議，且有臺灣
    臺北看守所於九十一年十月二十四日函覆被告於八十五年至八十六年間前往臺灣
    臺北看守所探視自訴人之相關紀錄在卷可參；另外四萬元之用途，被告供稱：係
    經自訴人同意而為自訴人之乾女兒即丙○○（丙○○為乙○○之女）購買電腦設
    備作為禮物等語，而自訴人就丙○○確為其所認之乾女兒一節亦不否認，且觀諸
    上開探視紀錄，丙○○亦確曾隨同其父乙○○前往探視自訴人，則被告上開所稱
    為自訴人購買禮物與乾女兒丙○○等語，核與常情事理並無不符，是足認剩餘之
    匯款十萬元係依據自訴人之指示而使用，難認被告此部分有何違反任務之行為。
二、另被告雖於本院審理中具狀請求本院向國稅局調閱林永頌在各銀行、郵局所開立
    帳戶為何，再向各該銀行、郵局調取八十五年四月十七日起至同年月二十三日之
    帳戶往來明細，然據被告於本院供稱：伊並非使用轉帳之方式給林永頌，是從郵
    局提錢出來用寄的給林永頌等語，自訴人亦稱：伊是給被告林永頌的地址，要被
    告寄六萬元的匯票過去等語，則調查上開證據並無法證明林永頌是否有收受六萬
    元，是爰不予調查，併此敘明。
三、查被告行為後，刑法第四十一條業已修正，並於九十年一月十日經總統公布，於
    九十年一月十二日生效，茲比較新舊法文修正之結果，其中原舊法第四十一條「
    犯最重本刑為三年以下有期徒刑以下刑之罪，而受六月以下有期徒刑或拘役之宣
    告，因身體、教育、職業或家庭之關係，執行顯有困難，得以一元以上三元以下
    折算一日，易科罰金」之規定，已經修正之新法擴大得易科罰金之範圍，凡「所
    犯最重本刑為五年以下有期徒刑之罪」，符合前開與舊法相同之其他要件下，即
    得易科罰金，是適用新法即對被告原所犯最重本刑為有期徒刑五年以下之罪者，
    使其有易科罰金之適用，對被告而言，自較有利，依刑法第二條第一項前段之規
    定，即應適用裁判時之新修正刑法第四十一條第一項之規定。
四、按自訴狀並不以記載被告所犯法條為必要，法院於不妨害自訴事實同一性之範圍
    內，得自由認定事實，適用法律，不受自訴狀所記載罪名之拘束，且無需變更自
    訴狀所載法條。另查自訴人為委任被告處理事務而將金錢匯入被告帳戶，該金錢
    之所有權業已轉移與被告，故核被告所為，係犯刑法第三百四十二條第一項之背
    信罪。爰審酌被告於本院審理中坦承部分犯行，犯後態度尚佳，被告犯罪之手段
    、對於自訴人所生之危害等情狀量處如主文所示之刑，並諭知易科罰金之折算標
    準。
五、末按案件由犯罪地或被告住所、居所或所在地之法院管轄，刑事訴訟法第五條第
    一項定有明文。被告明知自訴人囑人匯入之款項應專用於為自訴人處理事務，而
    竟意圖為自己不法之利益，前往位於臺北市信義區之臺北市吳興郵局提領該筆款
    項，並將其中約十萬元之金錢供自己花用而為違背任務之行為，已如前述，是足
    認本案之犯罪地係在本院管轄之臺北市信義區內，依據前開規定，本院就本案自
    有管轄權，併此敘明。
據上論斷，應依刑事訴訟法第三百四十三條、第二百九十九條第一項前段，刑法第二
條第一項前段、第三百四十二條第一項、第四十一條第一項前段，罰金罰鍰提高標準
條例第一條前段、第二條，判決如主文。
中      華      民      國    九十二    年      三      月    三十一    日
                              臺灣臺北地方法院刑事第一庭
                                  審判長法  官    陳興邦
                                        法  官    蘇嘉豐
                                        法  官    唐于智
右正本證明與原本無異。
如不服本判決，應於判決送達後十日內向本院提出上訴狀(應抄附繕本)。
                                        書記官    陳俐妙
中      華      民      國    九十二    年      三      月    三十一    日
附錄本案論罪法條
刑法第三百四十二條第一項：
為他人處理事務，意圖為自己或第三人不法之利益，或損害本人之利益，而為違背其
任務之行為，致生損害於本人之財產或其他利益者，處五年以下有期徒刑、拘役或科
或併科一千元以下罰金。


司法院資訊處製作；財團法人民間司法改革基金會備份。
